【裁判字號】    97,易,1544
【裁判日期】    971121
【裁判案由】    詐欺
【裁判全文】
臺灣士林地方法院刑事判決              97年度易字第1544號
公  訴  人  臺灣士林地方法院檢察署檢察官
被      告  乙○○
上列被告因詐欺案件，經檢察官提起公訴（97年度偵字第9129號）
，及臺灣臺北地方法院檢察署檢察官聲請併案審理（97年度偵字
第18996 、20666 、15959 、16541 、17539 號），被告於本院
準備程序中就被訴之事實為有罪之陳述，經本院合議庭裁定進行
簡式審判程序審理，並判決如下：
    主  文
乙○○幫助意圖為自己不法之所有，以詐術使人將本人之物交付
，處有期徒刑參月，如易科罰金以新臺幣壹仟元折算壹日。
    事  實
一、乙○○明知社會上詐騙案件層出不窮，並可預見將自己之銀
    行帳戶存摺、金融卡及密碼交付他人使用，會被利用作為人
    頭帳戶，待騙徒對被害人施以詐術得逞致被害人匯入款項後
    ，再予提領運用，竟基於幫助他人詐欺取財之不確定故意，
    將其於上海商業儲蓄銀行民生分行（下稱上海銀行）所申辦
     之帳號第00000000000000號帳戶與萬泰商業銀行晶華簡易
    型分行（下稱萬泰銀行）申辦之帳號第000000000000號帳戶
    ，於民國97年5月7日前在不詳時地將該2帳戶之晶片卡，交
    付與真實姓名年籍不詳之詐欺集團成員使用。而該詐欺集團
    成員在取得乙○○上揭上海銀行、萬泰銀行之金融卡後，即
    意圖為自己不法所有，於如附表編號一至六所示之時間，向
    如附表編號一至六所示之被害人，以如附表編號一至六所示
    之方法，使被害人等陷於錯誤，因而轉帳如附表編號一至六
    所示之金額至乙○○之上開上海、萬泰銀行帳戶內，始知受
    騙。
二、案經臺北縣政府警察局三重分局報告臺灣板橋地方法院檢察
    署呈請臺灣高等法院檢察署檢察長核轉臺灣士林地方法院檢
    察署檢察官偵查起訴及台灣台北地方法院檢察署檢察官聲請
    併案理。
    理  由
一、本件被告所犯非死刑、無期徒刑或最輕本刑有期徒刑3 年以
    上之罪，亦非高等法院管轄第一審案件，且於準備程序進行
    中，被告先就被訴事實為有罪之陳述，經告知被告簡式審判
    程序之旨，並聽取檢察官、被告之意見後，本院裁定進行簡
    式審判程序，是本件之證據調查，依刑事訴訟法第273 條之
    2 規定，不受同法第159 條第1 項、第161 條之2 、第161
    條之3 、第163 條之1 及第164 條至第170 條規定之限制，
    合先敘明。
二、據訊被告乙○○對上揭事實坦承不諱，核與被害人己○○、
    戊○○、丙○○、丁○○、甲○○、庚○○指訴情節相符，
    且有上揭被害人六人之匯款單據附卷可佐及被告之開戶資料
    暨帳戶交易明細資料可稽。本件被告事證明確，其犯行至堪
    認定，應依法論科。
三、按刑法上之幫助犯，係對於犯罪與正犯有共同之認識，而以
    幫助之意思，對於正犯資以助力，而未參與實施犯罪之行為
    者而言（最高法院75年度台上字第1509號、88年度台上字第
    1270號判決亦同此意旨）。是以，如未參與實施犯罪構成要
    件之行為，而係出於幫助之意思提供助力，即屬幫助犯，而
    非共同正犯。查被告基於幫助詐欺取財犯行之犯意，提供其
    所有之上開銀行存摺、提款卡（連同密碼）予年籍姓名不詳
    之詐欺集團，該不詳之詐欺集團即利用被告之幫助，意圖為
    自己不法之所有，而基於詐欺之犯意，施用詐術使被害人等
    陷於錯誤，因而轉帳匯款至被告所提供之上揭帳戶內，因被
    告所為係參與詐欺罪構成要件以外之行為，且在無證據證明
    被告係以正犯而非以幫助犯之犯意參與犯罪之情形下，應認
    其所為係幫助犯而非正犯行為。核被告乙○○所為，係犯刑
    法第30條第1 項幫助犯刑法第339 條第1 項詐欺取財罪。又
    被告係以一提供帳戶之幫助行為，分別幫助該不詳之詐欺集
    團詐得被害人己○○、戊○○、丙○○、丁○○、甲○○、
    庚○○之財物，係一行為而觸犯六個幫助詐欺取財罪，為想
    像競合犯，應從一重之幫助詐欺取財罪處斷，起訴書未敘及
    本案被告犯行應依想像競合犯論處，核屬疏漏，附此敘明。
    又臺灣臺北地方法院所併之案件與公訴人起訴之事實有裁判
    上一罪之想像競合犯之關係，為起訴效力所及，本院自得併
    予審理。再被告係幫助他人犯罪，應依刑法第30條第2 項之
    規定，減輕其刑。
四、爰審酌被告曾有槍砲彈藥刀械管制條例之犯案紀錄，有台灣
    高等法院被告前案紀錄表可考，素行不佳，及其知識程度為
    大專肄業，知識程度尚高；竟提供帳戶供詐欺正犯詐騙他人
    財物，危害社會正常交易安全，增加被害人尋求救濟之困難
    ，並使犯罪之追查趨於複雜，並斟酌本件被害人己○○、戊○○、丙○○、丁○○、甲○○、庚○○遭詐騙金額，及被
    告犯罪後先則否認犯行，在本院準程序中始坦承犯行，態度
    尚可，暨業已賠償被害人丙○○新臺幣（下同）12000 元（
    所餘17988 元之餘額分期給付）等一切情狀，爰量處如主文
    所示之刑，並諭知易科罰金之折算標準，以示懲儆。
據上論斷，應依刑事訴訟法第273 條之1 第1 項、第299 條第1
項前段，刑法第30條第2 項、第339 條第1 項、第55條、第41條
第1 項前段，刑法施行法第1 條之1 第1 項、第2 項前段，判決
如主文。
本案經檢察官莊富棋到庭執行職務。
中    華    民    國    97    年    11    月    21    日
                  刑事第四庭法  官  林秀鳳
以上正本證明與原本無誤。
如不服本判決，應於收受送達後10日內向本院提出上訴書狀，並
應敘述具體理由；其未敘述上訴理由者，應於上訴期間屆滿後20
日內向本院補提理由書狀（均須按他造當事人之人數附繕本）「
切勿逕送上級法院」。
                            書記官  陳佳伶
中    華    民    國    97    年    11    月    21    日
附錄本案論罪科刑法條
中華民國刑法第339 條第1 項（普通詐欺罪）
意圖為自己或第三人不法之所有，以詐術使人將本人或第三人之
物交付者，處5 年以下有期徒刑、拘役或科或併科1 千元以下罰
金。
附表：
┌──┬────┬───┬─────┬───┬─────┐
│編號│  時間  │被害人│ 詐騙方法 │金額（│ 所匯帳戶 │
│    │        │      │          │新臺幣│          │
│    │        │      │          │）    │          │
├──┼────┼───┼─────┼───┼─────┤
│ 一 │97年5月7│己○○│佯稱係年代│2萬   │上海銀行  │
│    │日下午9 │      │售票客服人│5123元│          │
│    │時34分  │      │員，稱購買│      │          │
│    │        │      │演唱會門票│      │          │
│    │        │      │之付款方式│      │          │
│    │        │      │有問題，須│      │          │
│    │        │      │至提款機前│      │          │
│    │        │      │更正付款方│      │          │
│    │        │      │式        │      │          │
├──┼────┼───┼─────┼───┼─────┤
│二  │97年5 月│戊○○│佯稱奇摩網│      │上海銀行  │
│    │8 日零時│      │站購物，每│7544元│          │
│    │21分    │      │月要扣款，│      │          │
│    │        │      │必須解除。│      │          │
│    │        │      │須至提款機│      │          │
│    │        │      │前更正付款│      │          │
│    │        │      │方式。    │      │          │
│    │        │      │          │      │          │
│    │        │      │          │      │          │
├──┼────┼───┼─────┼───┼─────┤
│ 三 │97年5月8│丁○○│佯稱係東森│2萬   │萬泰銀行  │
│    │日下午5 │      │購物客服人│9983元│          │
│    │時10分  │      │員，指付款│      │          │
│    │        │      │錯誤，須至│      │          │
│    │        │      │提款機前更│      │          │
│    │        │      │正。      │      │          │
│    │        │      │          │      │          │
│    │        │      │          │      │          │
├──┼────┼───┼─────┼───┼─────┤
│四  │97年5月8│甲○○│佯稱係東森│2 萬  │萬泰銀行  │
│    │日下午5 │      │購物客服人│9986元│          │
│    │時17分  │      │員，指簽帳│      │          │
│    │        │      │單發生錯誤│      │          │
│    │        │      │，變為12期│      │          │
│    │        │      │分期付款，│      │          │
│    │        │      │須至提款機│      │          │
│    │        │      │前更正。  │      │          │
├──┼────┼───┼─────┼───┼─────┤
│ 五 │97年5月8│丙○○│佯稱係東森│2萬   │萬泰銀行  │
│    │日下午5 │      │購物客服人│9988元│          │
│    │時20分  │      │員，指簽帳│      │          │
│    │        │      │單發生錯誤│      │          │
│    │        │      │，變為12期│      │          │
│    │        │      │分期付款，│      │          │
│    │        │      │須至提款機│      │          │
│    │        │      │前更正。  │      │          │
├──┼────┼───┼─────┼───┼─────┤
│ 六 │97年5月8│庚○○│佯稱係東森│2萬   │萬泰銀行  │
│    │日下午5 │      │購物客服人│9988元│          │
│    │時58分  │      │員，指購物│      │          │
│    │        │      │後有退貨，│      │          │
│    │        │      │要將分期付│      │          │
│    │        │      │款終結，須│      │          │
│    │        │      │至提款機前│      │          │
│    │        │      │更正。    │      │          │
└──┴────┴───┴─────┴───┴─────┘


司法院資訊處製作；財團法人民間司法改革基金會備份。
